臺灣基隆地方法院刑事判決　　　　　　　 94年度訴字第778號
公　訴　人　臺灣基隆地方法院檢察署檢察官
被　　　告　丁○○
上列被告因妨害公務等案件，經檢察官提起公訴（94年度偵字第
2055號），本院合議庭裁定由受命法官獨任進行審判，經改依簡
式審判程序審理後判決如下︰
    主  　  文
丁○○服用酒類，不能安全駕駛動力交通工具而駕駛，處拘役肆
拾日，如易科罰金，以佰元折算壹日；又損壞公務員職務上掌
管之物品，處有期徒刑月，如易科罰金，以佰元折算壹日。
    事      實
一、丁○○於民國94年5 月16日晚間5 時許，在臺北縣瑞芳鎮○○路友人家中，飲用威士忌酒3 杯，因服用酒類後，反應遲
    緩，已達不能安全駕駛動力交通工具之狀態，竟於酒後騎乘
    車號LR9 ─481 號重型機車，欲返回其臺北縣瑞芳鎮○○○○路33號住處，於同日晚間6 時40分許，行經臺北縣瑞芳鎮
    ○○路130 號前，因不勝酒力，人車翻倒在地。適有臺北縣
    政府警察局瑞芳分局警員甲○○及乙○○，駕駛車號DQ─44
    27號巡邏車，執行巡邏勤務經過該處，發現路面有機車翻倒
    ，大燈猶亮著，丁○○與民眾江奕淮在路旁爭執，乃下車查
    看，丁○○見狀，竟萌侮辱之犯意，當場接續以「幹」、「
    幹你娘」、「幹你娘GY」等穢言辱罵前來執行巡邏勤務之警
    員甲○○及乙○○（公然侮辱部分未據告訴），當場侮辱執
    勤之公務員。警員甲○○及乙○○見丁○○酒氣重，乃不予
    理會，詎丁○○竟乘警員轉向江奕淮詢問爭執緣由時，另基
    於妨害公務及損壞公務員職務上掌管物品之犯意，自地面牽
    扶起上揭傾倒在地之重型機車，衝撞正在執行勤務之警員甲○○，致甲○○受有左上腿部擦傷及左下腿部挫傷之傷害（
    傷害部分未據告訴），以此方式，對依法執行勤務之警員施
    強暴，並於機車倒地後，再次牽扶機車衝撞警員甲○○及乙○○於職務上所掌之上開警車，致該警車右前葉子板凹陷。
    嗣丁○○為警員甲○○及乙○○制伏，帶回警察局，因丁○○拒絕實施酒精測試，經送往行政院衛生署基隆醫院抽血檢
    驗結果，血液中酒精濃度為248MG/DL，換算吐氣酒精濃度為
    1.24MG/DL ，始查知上情。
二、案經臺北縣政府警察局瑞芳分局移送臺灣基隆地方法院檢察
    署檢察官偵查起訴。
    理     由
壹、程序事項
    本件被告丁○○所犯者非為死刑、無期徒刑、最輕本刑為 3
    年以上有期徒刑之罪或高等法院管轄第一審案件，其於準備
    程序進行中，先就被訴事實為有罪之陳述，經告知其簡式審
    判程序之旨，並聽取公訴人、被告之意見後，本院業已依刑
    事訴訟法第273 條之1 第1 項之規定，裁定由受命法官獨任
    以簡式審判程序進行本案之審理。
貳、實體事項
一、上開犯罪事實有下列證據足以證明：
  (一)被告之供述：
    被告對於檢察官起訴事實均不爭執，並供稱僅記憶於94年 5
    月16日下午5 時許，在臺北縣瑞芳鎮○○路友人家中，飲用
    威士酒後，欲騎乘車號LR9 ─481 號重型機車返回臺北縣瑞
    芳鎮○○○○路33號住處，嗣於同日在臺北縣瑞芳鎮○○路
    130 號前，為警查獲機車倒地之事實，餘事實均不復記憶等
    語。
  (二)被告雖不記憶其酒後駕車、辱罵執勤警員甲○○、乙○○，
    及以機車衝撞警員甲○○及警車之事實，然查：
    1.被告自承服用威士忌酒，且經警送往行政院衛生署基隆醫
      院抽血檢驗結果，血液中酒精濃度為248MG/DL，換算吐氣
      酒精濃度為1.24MG/DL 之事實，有該院檢驗科一般生化學
      檢查檢驗結果單1 紙在卷可憑，可見被告確有服用酒類，
      參以被告於案發時人車倒地，且事後均不記憶當時之情節
      ，及卷附測試觀察紀錄表記載被告在駕駛過程中有跌倒之
      情形、在查獲、測試或訊問過程中有語無倫次、含糊不清
      及意識模糊、注意力無法集中之情形，足徵被告服用酒類
      後，已達不能安全駕駛之程度。
    2.參酌證人即在場目擊之江奕淮於警詢及檢察官偵查中證稱
      ：聽到碰一聲後，從自用小客車之後照鏡，看到被告人車
      倒地，機車把手及車頭均在路中間之情節；證人即警員甲○○、乙○○均證稱：當時被告騎乘之機車倒地後，大燈
      仍亮著等語，及被告供稱案發後受有左腿內側瘀傷之傷害
      等節，足證被告應係已啟動機車，並跨騎在機車上向前行
      進。蓋若被告僅牽扶機車，尚未騎乘，依騎乘機車之常理
      ，機車大燈應不會亮著，且機車在牽行之狀態下倒地，證
      人江奕淮應不致聽到碰的巨響，又被告若非跨騎在機車椅
      座，亦不會在機車倒地時，傷及左腿內側。從而，其酒後
      駕車之公共危險行為，洵堪認定。
    3.又被告對於前來執行勤務之證人甲○○、乙○○辱罵「幹
      」、「幹你娘」、「幹你娘GY」等語，亦據證人甲○○、
      乙○○結證在卷，且核與證人江奕淮所證相符。其於公務
      員依法執行勤務時，當場侮辱之犯行，要堪認定。
    4.再被告接續以騎乘之機車，衝撞證人甲○○及DQ─4427號
      巡邏車，致證人甲○○受有左上腿擦傷及左下腿挫傷之傷
      害，警車右前葉子板凹陷之事實，亦據證人甲○○及乙○○結證屬實，並有財團法人台灣區煤礦工福利委員會瑞芳
      醫院診斷證明書1 紙及上揭巡邏車右前葉子板損壞照片 1
      張在卷可憑，其對於公務員依法執行職務時，施強暴及損
      壞公務員職務上掌管之物品犯行，亦堪認定。
    5.至證人江奕淮雖於檢察官偵查中證述被告第一次牽起機車
      因重心不平衡、第二次因誤捉油門，始分別衝撞警員及警
      車等語。然被告酒後牽扶機車，因而有重心不穩之情形，
      固可採信，然既是重心不穩，機車何以不是左右搖晃，而
      是直朝警員甲○○衝撞？又被告催動油門之行為，究係誤
      捉或有意催動，在客觀上並無法分辨，證人江奕淮何以得
      知被告係誤捉油門？且查證人甲○○於本院審理時證稱：
      抵達現場時，被告即叫囂稱：「要怎麼樣都可以」，且牽
      扶機車衝撞巡邏車，於機車倒地後，要和我打架，並用腳
      踢我等語，並參以被告係接續2 次牽扶機車，分別衝撞警
      員及巡邏車，足見其確有妨害公務之犯意，證人江奕淮此
      部分所證，與當時客觀情節不符，無足資為有利被告之證
      據。
    6.本院審酌被告於飲用酒類後，猶知自飲酒處所走至其停放
      機車地點，騎乘機車，並與證人甲○○、乙○○及江奕淮
      等人爭執，並牽扶機車衝撞巡邏車等節，認被告雖於案發
      時曾服用酒類，致其於清醒後不記憶案發時之情形，然其
      並未喪失對外界知覺理會及判斷作用之能力，或較普通人
      之平均程度顯然減退之情形，換言之，被告於行為時精神
      狀態正常，並無心神喪失或精神耗弱之情形，附此敘明。
    7.綜上，本件事證明確，被告犯行至堪認定，應依法論科。
二、論罪科刑之理由：
  (一)被告服用酒類，達不能安全駕駛動力交通工具，猶騎乘機車
    上路，核其此部分所為係犯刑法第185 條之3 之罪。又其於
    警員甲○○、乙○○依法執行職務時，當場以穢語侮辱，並
    以機車衝撞警員甲○○及巡邏車，致警員甲○○受傷、警車
    損壞，核其此部分所為，係犯刑法第135 條第1 項之妨害公
    務罪、第138 條第1 項之妨害職務上掌管文書物品罪、第14
    0 條第1 項之侮辱公務員罪。
  (二)被告公然以「幹」、「幹你娘」及「幹你娘GY」之穢言辱罵
    適正依法執行職務之警員甲○○及乙○○，因係侵害國家法
    益，只成立單純一罪。
  (三)被告上開所犯刑法第135 條第1 項之妨害公務罪、第138 條
    第1 項之妨害職務上掌管文書物品罪、第140 條第1 項侮辱
    公務員罪，目的均係在妨害公務，所犯三罪間具有目的、手
    段之牽連關係，應依刑法第55條之規定，從一重之刑法第13
    8 條損害公務員職務上掌管之物品罪處斷。
  (四)又被告所犯刑法第185 條之3 、第138 條之罪，犯意各別，
    行為不同，罪名互殊，應予分論併罰。
  (五)爰審酌被告係飲用酒類後駕車，影響公共行車安全，漠視他
    人生命安全，酒後失控，對執勤之員警侮以穢語，並當場施
    強暴，及損壞巡邏車，嚴重破壞警員執法之威信，然其已知
    悔悟，業向警員甲○○及乙○○道歉，該二名警員已表示不
    願追究，巡邏車僅右前葉子板凹陷，損害不大，其雖不記憶
    案發當時之情形，然不爭執檢察官起訴之事實，犯後態度良
    好，檢察官當庭請求輕判等一切情狀，就其所犯上開二罪，
    分別量處如主文所示之刑，並均諭知易科罰金之折算標準。
三、應適用之法條：
　　刑事訴訟法第273 條之1 第1 項、第310 條之2 、第454 條
    第1 項、第299 條第1 項前段，刑法第135 條第1 項、第13
    8 條、第140 條第1 項、第185 條之3 、第55條、第41條第
    1 項前段，罰金罰鍰提高標準條例第1 條前段、第2 條。
四、對於本件判決如有不服，得自收受送達後10日內，向本院提
    出上訴書狀，上訴於臺灣高等法院。
本案經檢察官丙○○到庭執行職務。
中　　華　　民　　國　　94　　年　　10　　月　　28　　日
                  刑事第一庭法  官  劉桂金
以上正本證明與原本無異。
對於本件判決如有不服，應於收受送達後10日內，向本院提出上
訴書狀，上訴於臺灣高等法院，並按他造當事人之人數附具繕本
。
中　　華　　民　　國　　94　　年　　10　　月　　28　　日
                            書記官  丁文宏
附錄論罪法條：
刑法第135條第1項：
對於公務員依法執行職務時，施強暴脅迫者，處3 年以下有期徒
刑、拘役或300 元以下罰金。
刑法第138條：
毀棄、損壞或隱匿公務員職務上掌管或委託第3 人掌管之文書、
圖畫、物品，或致令不堪用者，處5年以下有期徒刑。
刑法第140條：
於公務員依法執行職務時，當場侮辱，或對於其依法執行之職務
公然侮辱者，處6 月以下有期徒刑、拘役或100 元以下罰金。
刑法第185條之3：
服用毒品、麻醉藥品、酒類或其他相類之物，不能安全駕駛動力
交通工具而駕駛者，處1 年以下有期徒刑、拘役或30,000元以下
罰金。
